【裁判字號】    96,交聲,1112
【裁判日期】    970222
【裁判案由】    聲明異議
【裁判全文】
臺灣臺南地方法院交通事件裁定        96年度交聲字第1112號
移送機關    交通部公路總局嘉義區監理所臺南監理站
異議人即    甲○○
受處分人
上列受處分人因違反道路交通管理處罰條例案件，對於交通部公
路總局嘉義區監理所臺南監理站民國96年12月10所為之裁決處分
（處分案號：嘉監南字第裁７４—Ｓ00000000號）聲明
異議，本院裁定如下：
    主  文
原處分撤銷。
甲○○不罰。
    理  由
一、原處分意旨略以：異議人即受處分人甲○○（下稱異議人）
    所有之車牌號碼Ｌ８Ｇ－020號重型機車（下稱Ｌ８Ｇ－020
    號機車），於民國96年2月2日15時38分許，經人駕駛行經臺
    南市○○路與長榮路之有燈光號誌管制之交岔路口時，有闖
    紅燈之違規行為，經臺南市警察局第五分局開元派出所警員
    開立臺南市警察局南市警交字第 S00000000號舉發違反道路
    交通管理事件通知單（下稱本件舉發單通知單）逕行舉發，
    並經原處分機關即交通部公路總局嘉義區監理所麻豆監理站
    （下稱原處分機關）以上揭違規事實明確，依道路交通管理
    處罰條例（下稱處罰條例）第53條第1項、第63條第1項規定
    ，於96年12月10日以嘉監南字第裁 74─S00000000號違反道
    路交通管理事件裁決書，對異議人裁處罰鍰新臺幣（下同）
    1千8百元，並記違規點數3點（下稱原處分）。
二、聲明異議意旨略以：異議人所有之Ｌ８Ｇ－020號機車，均
    交由年逾80歲之公公代步騎用，而公公因罹病行動遲緩，活
    動範圍僅為臺南市○○○路○段300巷2弄9號3樓住處附近，
    偶爾騎上開機車至國民路、大同路附近訪友，未曾騎該機車
    至本件舉發單通知單所指違規地點，且該機車亦未曾出借他
    人，本件舉發應有錯誤，原處分容有不當，爰聲明異議請求
    撤銷原處分等語。
三、臺南市警察局第五分局開元派出所警員固以異議人所有之Ｌ
    ８Ｇ－020 號機車，於96年2月2日15時38分許，經人駕駛行
    經臺南市○○路與長榮路之有燈光號誌管制之交岔路口時，
    有闖紅燈之違規行為，而開立本件舉發單逕行舉發，並經原
    處分機關以上揭違規事實明確，依處罰條例第 53條第1項、
    第63條第1項規定，以原處分裁處異議人罰鍰 1千8百元，並
    記違規點數3 點等情，有本件舉發通知單及原處分各一份可
    稽，惟查：
  (1)按汽車駕駛人闖紅燈，當場不能或不宜攔截製單舉發者，得
    逕行舉發，且該項逕行舉發，應記明車輛牌照號碼、車型等
    可資辨明之資料，以汽車所有人為被通知人製單舉發，處罰
    條例第7條第1項、第4 項立有明文。又受處分人非該當場被
    查獲之駕駛人或行為人時，舉發機關應另行送達舉發通知單
    之通知聯，且逕行舉發者，應按已查明之資料填註車牌號碼
    、車輛種類、車主姓名及地址，並於通知單上方空白處加註
    逕行舉發之文字後，由舉發單位送達被通知人，違反道路交
    通管理事件統一裁罰標準及處理細則第24條第1項第2款、第
    4 款立有規定。是逕行舉發者，受處分人非當場被查獲之行
    為人或駕駛人，舉發通知單自應另行送達受處分人，使其知
    應到案日期，並行使處罰條例第 85條第1項規定之歸責舉證
    及處理細則37條規定之陳述權利，始為適法，如未經合法送
    達受處分人，處罰機關自無從據以裁罰。
  (2)再按處理違反道路交通管理事件，有關文書送達之程序，依
    行政程序法之規定，違反道路交通管理事件統一裁罰基準及
    處理細則第5 條定有明文，故其送達程式應依行政程序法規
    定行之。又行政程序法就行政機關所為有特定相對人之書面
    行政處分或行政行為之送達，於第67條至第91條定有明文規
    定，同法第110條第1項復明定：「書面之行政處分自送達相
    對人及已知之利害關係人起；書面以外之行政處分自以其他
    適當方法通知或使其知悉時起，依送達、通知或使知悉之內
    容對其發生效力」。再者，交通違規行為之「舉發」，係具
    有對外效力之行政行為，其性質屬於公法上有相對人之書面
    意思通知，且交通裁罰事件中相關行政機關所為之行政行為
    ，並非屬行政程序法第3 條第1項、第2項所列舉得排除行政
    程序法適用之行政機關或行政行為，自應依上開行政程序法
    關於送達之規定，以書面之舉發通知（即舉發通知單）依該
    規定送達予受通知人時，始完成舉發程序而發生效力。又違
    反處罰條例之行為，自行為成立之日起；行為有連續或繼續
    之狀態者，自行為終了之日起，逾 3個月不得舉發，處罰條
    例第90條前段定有明文，揆諸該條之立法目的，在於避免法
    律關係遲不確定致生法秩序不安定之結果，並同時保障人民
    權益。
  (3)經查本件舉發通知單所指之闖紅燈違規日期，係在96年2月2
    日，且本件係因Ｌ８Ｇ－020 號機車之駕駛人闖紅燈，未能
    當場攔截製單舉發，遂開立本件舉發通知單，而對該機車之
    車主即異議人逕行舉發，惟本件舉發通知單原於96年2月7日
    郵寄，然因招領逾期而遭退回後，經異議人於96年11月26日
    以陳述單向原處分機關表示未收到本件舉發通知單，臺南市
    警察局第五分局始再以96年11月29日南市警五交字第096452
    84270號函檢附本件舉發通知單郵寄，並於96年12月3日寄至
    異議人之住所地而完成送達，有上開異議人之陳述單、臺南
    市警察局第五分局96年11月29日南市警五交字第0964528427
    0號函及同分局96年12月26日南市警五交字第09645299190號
    函附之招領逾期掛號郵件、 96年12月3日送達異議人之掛號
    函件執據各一份可憑，且異議人亦稱：本件舉發通知單係隨
    著臺南市警察局第五分局96年11月29日南市警五交字第0964
    5284270 號函一併寄送予我，之前並未收到本件舉發通知單
    等語，此外並無任何證據足認異議人在本件舉發通知單送達
    之前，即有何知悉或接獲舉發通知之情事存在，揆諸前開說
    明，應以本件舉發通知單送達予異議人時，始完成舉發程序
    而發生舉發效力，則本件舉發通知單送達而完成舉發之時，
    業在本件違反處罰條例行為成立之日即96年2月2 日起逾3個
    月之後，依處罰條例第90條前段規定已不得舉發，處罰機關
    自無從據以裁罰，原處分機關仍以原處分對異議人裁罰，容
    有不當，應撤銷原處分並諭知異議人不罰。
四、據上論斷，應依道路交通管理處罰條例第87條第2項、道路
    交通案件處理辦法第20條前段，裁定如主文。
中    華    民    國    97    年    2     月    22    日
                  交通法庭  法  官  陳威龍
以上正本證明與原本無異。
如不服本裁定，應於收受送達後5日內向本院提出抗告狀。（應
附繕本）
                            書記官  鄭吉裕
中    華    民    國    97    年    2     月    22    日


司法院資訊處製作；財團法人民間司法改革基金會備份。
